臺灣彰化地方法院刑事判決　　　　　　　100年度訴字第582號
公　訴　人　臺灣彰化地方法院檢察署檢察官
被　　　告　王重原
上列被告因違反毒品危害防制條例案件，經檢察官提起公訴（10
0 年度毒偵緝字第24號、100 年度毒偵字第425 號），本院合議
庭裁定改由受命法官獨任以簡式審判程序審理，判決如下：
    主  文
王重原施用第一級毒品，累犯，處有期徒刑壹年；又施用第一級
毒品，累犯，處有期徒刑拾月，扣案之第一級毒品海洛因壹包（
驗後淨重零點零捌柒伍公克）及其包裝袋，沒收銷燬之；應執行
有期徒刑壹年陸月，扣案之第一級毒品海洛因壹包（驗後淨重零
點零捌柒伍公克）及其包裝袋，沒收銷燬之。
    犯罪事實
一、王重原前因施用第一級毒品案件，經臺灣臺北地方法院於民
    國95年11月30日，以95年度訴字第1659號判處有期徒刑10月
    確定，嗣經同院於96年10月19日，以96年度聲減字第3160號
    裁定減為有期徒刑5 月確定；又因施用第一級毒品案件，經
    本院於96年8 月29日，以96年度訴字第1086號判處有期徒刑
    6 月確定；上開二罪刑，接續執行，於97年4 月14日縮刑期
    滿執行完畢。又施用第一級毒品案件，經臺灣臺中地方法院
    裁定送觀察、勒戒後，認有繼續施用毒品之傾向，復經同院
    以87年度毒聲字第3415號裁定令入戒治處所施以強制戒治1
    年，嗣因無繼續戒治之必要，經同院於88年3 月29日，以88
    年度毒聲字第2045號裁定停止戒治，所餘戒治期間付保護管
    束，後再經同院於88年6 月22日，以88年度毒聲字第3568號
    裁定撤銷停止戒治，於89年3 月15日強制戒治執行完畢釋放
    ，並由臺灣臺中地方法院檢察署檢察官於同年月30日，以89
    年度戒毒偵字第186 號為不起訴處分確定。詎其於前揭強制
    戒治執行完畢釋放後5 年內，復因施用第一級毒品案件，經
    臺灣臺中地方法院以89年度毒聲字第7654號裁定令入戒治處
    所施以強制戒治1 年，並以90年度訴字第420 號判刑確定後
    ，仍不知悔改，復基於施用第一級毒品海洛因、第二級毒品
    甲基安非他命之犯意，(一)於99年5 月15日晚上8 時許，在新
    北市土城區某處，由劉丙暘所駕駛之車上，以將海洛因及甲
    基安非他命摻入香菸內吸食之方式，混合施用第一級毒品海
    洛因、第二級毒品甲基安非他命1 次（業經公訴人當庭更正
    ）。(二)於100 年2 月8 日下午5 時許，在彰化縣大城鄉○○
    村○○路19之3 號住處內，以海洛因摻水用針筒注射體內之
    方式，施用第一級毒品海洛因1 次。嗣於99年5 月15日，為
    警在新北市○○區○○路二段205 號之3 前盤查查獲；另於
    100 年2 月9 日下午2 時45分許，為警在彰化縣溪湖鎮成功
    國中西側圍牆旁之產業道路，當場查獲並扣得海洛因1 小包
    （驗後淨重0.0875公克）、注射針筒1 支及塑膠鏟管1 支，
    並分別採集其尿液送驗，結果呈嗎啡、甲基安非他命及嗎啡
    陽性反應，始悉上情。
二、案經臺北縣政府警察局（現改制為新北市政府警察局）土城
    分局移送臺灣板橋地方法院檢察署呈請臺灣高等法院檢察署
    檢察長令轉臺灣彰化地方法院檢察署暨彰化縣警察局溪湖分
    局報請臺灣彰化地方法院檢察署檢察官偵查起訴。
    理  由
一、按除被告所犯為死刑、無期徒刑、最輕本刑為3 年以上有期
    徒刑之罪或高等法院管轄第一審案件者外，於刑事訴訟法第
    273 條第1 項程序進行中，被告先就被訴事實為有罪之陳述
    時，審判長得告知被告簡式審判程序之旨，並聽取當事人、
    代理人、辯護人及輔佐人之意見後，裁定進行簡式審判程序
    ；除簡式審判程序、簡易程序及第376 條第1 款、第2 款所
    列之罪之案件外，第一審應行合議審判，刑事訴訟法第273
    條之1 第1 項、第284 條之1 分別定有明文。本件被告王重
    原所犯係死刑、無期徒刑、最輕本刑為3 年以上有期徒刑或
    高等法院管轄第一審案件以外之罪，並於本院行準備程序時
    就被訴事實為有罪之陳述，本院合議庭依前揭規定，經評議
    結果，裁定改由受命法官獨任行簡式審判程序，先予敘明。
二、上開犯罪事實，業據被告於本院審理時均坦承不諱，且其於
    99年5 月15日、100 年2 月9 日為警查獲時所採取之尿液，
    經送鑑驗結果，分別確呈嗎啡、甲基安非他命及嗎啡陽性反
    應，有臺北縣政府警察局土城分局偵辦毒品案尿液編號及姓
    名對照表、彰化縣警察局溪湖分局委託檢驗尿液代號與真實
    姓名對照認證單及台灣檢驗科技股份有限公司99年6 月3 日
    （報告編號：UL/2010/50524 ）、詮昕科技股份有限公司10
    0 年2 月18日濫用藥物尿液檢驗報告（報告編號：00000000
    ）各1 紙附卷可稽；；又扣案之白色粉末1 包，經檢驗後檢
    出第一級毒品海洛因成分（驗後淨重0.0875公克），有行政
    院衛生署草屯療養院草療鑑字第1000200144號鑑定書在卷為
    憑；此外，復有塑膠鏟管及注射針筒各1 支扣案可佐，足認
    被告自白與事實相符，本件事證明確，被告犯行洵堪認定。
三、按海洛因、甲基安非他命為毒品危害防制條例第2 條第2 項
    第1 、2 款所稱之第一級毒品，不得施用、持有。次按，毒
    品危害防制條例於92年7 月9 日修正公布，自93年1 月9 日
    施行，其中第20條、第23條將施用毒品之刑事處遇程序，區
    分為「初犯」及「5 年內再犯」、「5 年後再犯」。依其立
    法理由之說明：「初犯」，經觀察、勒戒或強制戒治後，應
    為不起訴處分或不付審理之裁定；經觀察、勒戒或強制戒治
    執行完畢釋放後，「5 年內再犯」者，因其再犯率甚高，原
    實施之觀察、勒戒及強制戒治既已無法收其實效，爰依法追
    訴或裁定交付審理。至於經觀察、勒戒或強制戒治執行完畢
    釋放後，「5 年後再犯」者，前所實施之觀察、勒戒或強制
    戒治已足以遮斷其施用毒品之毒癮，為期自新及協助其斷除
    毒癮，仍適用「初犯」規定，先經觀察、勒戒或強制戒治之
    程序。從而依修正後之規定，僅限於「初犯」及「5 年後再
    犯」二種情形，始應先經觀察、勒戒或強制戒治程序。倘被
    告於5 年內已再犯，經依法追訴處罰，縱其第三次（或第三
    次以上）再度施用毒品之時間，在初犯經觀察、勒戒或強制
    戒治執行完畢釋放5 年以後，已不合於「5 年後再犯」之規
    定，且因已於「5 年內再犯」，顯見其再犯率甚高，原實施
    觀察、勒戒或強制戒治，已無法收其實效，即應依該條例第
    10條處罰。至於第三次（或第三次以上）施用毒品之時間，
    是否宜有期間限制？以多久為適宜？則分屬刑事政策、專門
    醫學之範圍，非審判機關所能決定，有待循立法途徑解決（
    最高法院95年5 月9 日95年度第7 次刑事庭會議及97年9 月
    9 日97年度第5 次刑事庭會議決議參照）。本件被告前因施
    用第一級毒品案件，經臺灣臺中地方法院裁定送觀察、勒戒
    後，認有繼續施用毒品之傾向，復經同院以87年度毒聲字第
    3415號裁定令入戒治處所施以強制戒治1 年，嗣因無繼續戒
    治之必要，經同院於88年3 月29日，以88年度毒聲字第2045
    號裁定停止戒治，所餘戒治期間付保護管束，後再經同院於
    88年6 月22日，以88年度毒聲字第3568號裁定撤銷停止戒治
    ，於89年3 月15日強制戒治執行完畢釋放，並由臺灣臺中地
    方法院檢察署檢察官於同年月30日，以89年度戒毒偵字第18
    6 號為不起訴處分確定；復於上開強制戒治執行完畢5 年內
    ，再因施用第一級毒品案件，經臺灣臺中地方法院以89年度
    毒聲字第7654號裁定令入戒治處所施以強制戒治1 年，並經
    同院於90年2 月27日，以90年度訴字第420 號判處有期徒刑
    10月確定等情，有臺灣高等法院被告前案紀錄表及臺灣彰化
    地方法院檢察署刑案資料查註紀錄表各1 份在卷足憑；是被
    告本件施用第一、二級毒品海洛因之犯行，雖已逾前次強制
    戒治執行完畢後5 年之期間，然被告既曾於強制戒治執行完
    畢5 年內再犯，並經依法追訴處罰同時並施以強制戒治，初
    已不合於條文所定「5 年後再犯」之要件，即與毒品危害防
    制條例第20條第3 項所定適用初犯之規定不符，揆諸首揭決
    議意旨，本件被告已於「5 年內再犯」，顯見其再犯率甚高
    ，無論其「5 年內再犯」之時點係於上開修法前或後，亦無
    論其後各次施用毒品之犯行，是否已逾第一次觀察勒戒或強
    制戒治執行完畢後5 年，均毋須再重新施予觀察、勒戒或強
    制戒治之處遇程序，而應依毒品危害防制條第23條第2 項規
    定，逕予訴追處罰。綜上所述，本件犯罪事證明確，被告前
    開犯行洵堪認定，應予依法論科。
四、又不同吸毒族群及不同毒品種類，可能有不同的施用方式，
    包括以燒烤、注射及加入香菸中吸食等方式施用，施用後在
    人體有不同的吸收、分佈、代謝及排泄之比率和時程。一般
    以靜脈注射方式給藥時為直接進入全身循環系統；以鼻吸或
    煙吸方式吸食時需經由鼻黏膜或肺泡吸收後再進入循環系統
    。若將海洛因與甲基安非他命混合置於玻璃球中以燒烤方式
    吸食，於施用者之尿液中應可檢出嗎啡、甲基安非他命之陽
    性反應，有行政院衛生署管制藥品管理局93年9 月6 日管檢
    字第0930008112號函文可資參考。另有關不同類毒品之施用
    方式，依據Yun Meng等人發表Inhalation Studies with
    Drugs of Abuse於National Institute on Drug Abuse的網
    站記述，海洛因與安非他命兩種毒品可以口服、鼻吸、煙吸
    或注射等方式施用。依Disposition of Toxic Drugs and
    Chemicals in Man第5 版，安非他命常以口服、靜脈注射方
    式濫用，甲基安非他命亦可注射方式濫用，而海洛因可以靜
    脈注射、皮下注射或鼻吸方式濫用，行政院衛生署管制藥品
    管理局亦曾於93年2 月9 日管宣字第0930001092號函文中說
    明，甲基安非他命可以口服、鼻吸、煙吸或注射等方式施用
    均有上開文獻及函文可佐。是以，海洛因與甲基安非他命確
    實可以同一方式，諸如摻水以針筒注射體內、置於玻璃球吸
    食器，以燒烤吸食煙霧、或摻入香菸中點燃吸食等方式同時
    施用，被告所辯其於犯罪事實(一)之犯行，係以將海洛因及甲
    基安非他命摻入香菸內吸食之方式，混合施用第一級毒品海
    洛因、第二級毒品甲基安非他命1 次乙節，即無不可信之處
    ，復依卷證資料，尚無其他積極證據足認被告係以不同方式
    ，在不同時、地，分別施用海洛因與甲基安非他命，自不得
    遽為不利於被告之認定。
五、核被告就犯罪事實(一)所為，係犯毒品危害防制條例第10條第
    1 項施用第一級毒品罪、同條第2 項施用第二級毒品罪；就
    犯罪事實(二)所為，係犯同條例第1 項施用第一級毒品罪。其
    持有第一級毒品海洛因及第二級毒品甲基安非他命之低度行
    為，分別應為施用之高度行為所吸收，均不另論罪。被告上
    開犯罪事實(一)之犯行，係以一行為同時施用第一級、第二級
    毒品，為想像競合犯，依刑法第55條之規定，應從一重之施
    用第一級毒品罪處斷（最高法院97年度臺上字第1895、2434
    號判決意旨參照）；起訴書雖認此部分應論以數罪併罰，惟
    既經公訴人當庭更正，公訴人復有實行公訴之權，本院即依
    公訴人之論罪予以論罪科刑。所犯上開二罪，犯意各別，應
    予分論併罰。又被告前因施用第一級毒品案件，經臺灣臺北
    地方法院於95年11月30日，以95年度訴字第1659號判處有期
    徒刑10月確定，嗣經同院於96年10月19日，以96年度聲減字
    第3160號裁定減為有期徒刑5 月確定；又因施用第一級毒品
    案件，經本院於96年8 月29日，以96年度訴字第1086號判處
    有期徒刑6 月確定；上開二罪刑，接續執行，於97年4 月14
    日縮刑期滿執行完畢等情，亦有上開前案紀錄表在卷可按，
    其於有期徒刑執行完畢後5 年內，故意再犯本件有期徒刑以
    上之各罪，均為累犯，應依刑法第47條第1 項之規定，各加
    重其刑。爰審酌被告前有多次施用毒品前科，竟仍無視於毒
    品對於自身健康之戕害及國家對於杜絕毒品犯罪之禁令，一
    犯再犯，顯見上開刑罰實難收警惕之效，自不宜輕縱，應予
    嚴懲，惟斟酌修正後刑法刪除連續犯之規定，即採一罪一罰
    之刑事政策，為避免刑罰輕重失衡，及考量被告施用毒品僅
    戕害己身，犯後均坦承犯行，態度良好等一切情狀，分別量
    處如主文所示之刑，並定其應執行之刑。末按，扣案之白色
    粉末1 包，經檢驗後檢出第一級毒品海洛因成分（驗後淨重
    0.0875公克），有上開行政院衛生署草屯療養院鑑定書附卷
    可稽，及其用以盛裝該毒品之包裝袋，因與該管制毒品在物
    理上無法析離，爰併依毒品危害防制條例第18條第1 項前段
    之規定，沒收銷燬之；至供鑑驗用罄之毒品既已滅失，自無
    庸予以宣告沒收銷燬。又扣案之注射針筒及塑膠鏟管各1 支
    ，本為被告所有供犯罪所用，惟業據被告於檢察官偵查中表
    明拋棄其所有（見100 年度毒偵字第425 號卷第42頁），已
    非屬被告所有，本院即不予以宣告沒收。
據上論斷，應依刑事訴訟法第273 條之1 第1 項、第299 條第1
項前段，毒品危害防制條例第10條第1 項、第2 項、第18條第1
項前段，刑法第11條、第55條、第47條第1 項、第51條第5 款，
判決如主文。
中    華    民    國  100     年    5     月    12    日
                  刑事第七庭       法  官  戰諭威
以上正本證明與原本無異。
如不服本判決應於收受判決後10日內向本院提出上訴書狀，並應
敘述具體理由。其未敘述上訴理由者，應於上訴期間屆滿後20日
內向本院補提理由書( 均須按他造當事人之人數附繕本) 「切勿
逕送上級法院」。
中    華    民    國  100     年    5     月    12    日
                                   書記官  黃當易
附錄本案論罪科刑法條：
毒品危害防制條例第10條
施用第一級毒品者，處6 月以上5 年以下有期徒刑。
施用第二級毒品者，處3 年以下有期徒刑。